臺灣高等法院交通事件裁定　　　　　　　　　　　　九十二年度交抗字第七九五號
　　抗　告　人
　　即受處分人　甲○○
右抗告人因違反道路交通管理處罰條例案件，不服台灣桃園地方法院中華民國九十二
年六月二十七日裁定（九十二年度交聲字第一○三號；原處分案號：臺北縣政府警察
局舉發違反道路交通管理事件通知單北縣警交字第ＣＧ0000000號），提起抗
告，本院裁定如左：
    主  文
原裁定撤銷，發回台灣桃園地方法院。
    理  由
一、原裁定略以：異議人即受處分人甲○○所有之Ｂ三－五二○○號自用小客車，於
    九十一年十一月二日二十一時十六分許，行經設有燈光號誌管制之臺北縣新店市
    ○○路與寶中路口時，經設置於該路口之闖紅燈兼自動測速照相設備拍攝二張採
    證照片，而由臺北縣政府警察局交通隊員警逕行舉發其有「不遵守道路交通標線
    之指示」之行為，並填製臺北縣政府警察局北縣警交字第ＣＧ0000000號
    舉發違反道路交通管理事件通知單，原處分機關並於九十二年三月三日裁決處異
    議人罰鍰新台幣九百元，並記違規點數一點，有前揭舉發違反道路交通管理事件
    通知單影本及裁決書各一件附卷可稽。異議人就其夫楊晉佳於舉發時、地駕駛其
    所有之Ｂ三｜五二○○號自用小客車，在該一路口經自動照相設備拍攝二張採證
    照片一事固無爭執，惟矢口否認有何違反道路交通管理處罰條例之行為，而以前
    揭事由提出異議。惟查：異議人所有之上開自用小客車，於九十一年十一月二日
    二十一時十六分許，行經新店市○○路與寶中路口時，遇紅燈亮起六秒一才超越
    停止線（駛壓感應圈），即被拍攝第一張照片，仍未煞停以車速二十八公里繼續
    前進，紅燈亮後六秒九再被儀器拍攝第二張照片等情，業據臺北縣政府警察局以
    九十二年一月二十三日北警交字第○九二○○三二八三一號函敘明在卷，且有採
    證照片二張在卷可按，雖異議人辯以：該號誌係駕駛人通過停止線約三、四公尺
    時，始轉換為紅燈云云，然由異議人之車輛於紅燈亮起六秒九時，尚被測得時速
    二十八公里，佐以駕駛人於異議狀中亦自承：其於通過該一路口即馬上準備停車
    等情以觀，堪信駕駛人駛入該路口時之車速，當不慢於每小時二十八公里，是倘
    該路口之紅燈係駕駛人甫跨越停止線時即亮起，以該自小客車之車速計算，於紅
    燈亮起六秒一時，至少已行駛至該停止線外四十六公尺之處，豈有可能距停止線
    僅三至四公尺，足見該號誌於駕駛人駛至前即已轉換為紅燈，至為灼然，異議人
    上開所辯，自非可採。又道路交通標誌標線號誌設置規則第二百零六條第五款第
    一目規定「圓形紅燈」之行車管制號誌係表示禁止車輛通行，並不得超越停止線
    或進入路口，已如前述；是駕駛人苟遇「圓形紅燈」，而有「超越停止線『或』
    進入路口」之舉，即屬闖紅燈甚明，本件稽諸卷附採證照片所示，異議人所有之
    上開自用小客車既於該紅燈號誌亮起後，仍超越停止線而駛入該一路口，依前揭
    說明，自屬闖紅燈之行為殆無疑義，異議人此部分亦認原裁處不當，洵屬有據。
    再者，本件汽車駕駛人楊晉佳雖於通知單所載應到案日期即九十一年十二月二十
    九日前，向舉發機關臺北縣政府警察局提出申訴，且告知違規駕駛人姓名、身分
    證統一編號及住址者，惟異議人並未在該書狀上簽名或蓋章，自難認異議人已有
    到案表明應由處罰機關應另行通知違規駕駛人到案依法處理之意思；至異議人固
    於九十二年二月二十四日向裁決機關提出申訴，惟綜觀其書狀內容，亦未提及本
    件違規之實際駕駛人為何人等情，則有交通部公路總局新竹區監理所桃園監理站
    九十二年六月六日竹監桃字第○九二○○一一八○六號函所附申訴書影本二紙在
    卷可憑，致使原處分機關無法在法定三個月之期限內另對實際駕駛人進行舉發，
    是依上開規定，即屬可歸責於該汽車所有人，自應對汽車所有人科予處罰，異議
    人認本件應對駕駛人另為舉發云云，亦非允洽。原處分機關依道路交通管理處罰
    條例第六十條第二項第三款、第六十三條第一項第一款之規定，裁處異議人罰鍰
    新臺幣九百元，並記違規點數一點，固非無見。惟查，異議人之行為屬於駕車行
    經有燈光號誌管制之交岔路口闖紅燈之違規行為，從而原處分機關以受處分人有
    違反道路交通管理處罰條例第六十條第二項第三款規定之「不遵守交通標線之指
    示」之行為，逕行裁罰異議人罰鍰九百元，並記違規點數一點，即難認為有當。
    應由本院將原處分撤銷，仍以異議人有違反道路交通管理處罰條例第五十三條規
    定之「闖紅燈」行為，依該條規定及基準表裁處異議人罰鍰一千八百元，並依同
    條例第六十三條第一項第三款之規定，記違規點數三點之處分如主文第二項所示
    等語，固非無見。
二、抗告意旨略以：（一）抗告人於到案期日前之民國九十一年十二月十九日即由楊
    晉佳（抗告人之夫）、甲○○共同具狀向台北縣政府警察局提出申訴，申訴人楊
    晉佳陳明實際駕駛人係伊本人，被舉發人甲○○並非駕駛人，原裁定顯有意藉被
    舉發人漏未簽名蓋章曲解具狀人申訴書之本意；（二）原裁決機關依二次申訴資
    料，因未簽名或蓋章有瑕疵或疑義，大可通知具狀人進行調查，原裁決機關之怠
    惰，桃園地院卻將此歸責於被舉發人，顯有未洽；（三）原裁定依台北縣政府函
    所稱：「駕駛人遇紅燈亮起六秒一才超越停止線」，實屬無稽。蓋並無證據證明
    駕駛人有闖紅燈之違規事實。（四）綜上，抗告人並非駕駛人，原裁定故意曲解
    申訴人提出申訴狀之本意，又在舉發照片並未證明有闖紅燈之事實情形下，妄行
    推測闖紅燈，顯有不當，請求撤銷原裁定等語。
三、按逕行舉發違反道路交通管理事件，經汽車所有人依通知單之應到案日期前到案
    ，並告知違規駕駛人姓名、
    規駕駛人到案依法處理；逾應到案日期，處罰機關應依道路交通管理處罰條例第
    八十五條第三項規定處罰該汽車所有人，違反道路交通管理事件統一裁罰標準及
    處理細則第二十四條定有明文。又交通法庭認聲明異議不合法律上之程式或其異
    議權已經喪失者，應以裁定駁回之，但其不合法律上之程式可補正者，應先定期
    命為補正，逾期不補正者，即予駁回。道路交通案件處理辦法第十八條亦有明文
    規定。
四、本件抗告人甲○○主張其於到案期日前之民國九十一年十二月十九日即由楊晉佳
    （抗告人之夫）、甲○○共同具狀向台北縣政府警察局提出申訴，申訴人楊晉佳
    陳明實際駕駛人係伊本人，被舉發人甲○○並非駕駛人等語，原裁定認抗告人異
    議無理由無非係以本件汽車駕駛人楊晉佳雖於通知單所載應到案日期即九十一年
    十二月二十九日前，向舉發機關臺北縣政府警察局提出申訴，且告知違規駕駛人
    姓名、
    抗告人已有到案表明應由處罰機關應另行通知違規駕駛人到案依法處理之意思為
    論據。然查依卷附九十一年十二月十九日署名「申訴人楊晉佳、甲○○」之申訴
    書其內明載：「申訴人楊晉佳於民國九十一年十一月二日二十一時十六分許，駕
    駛車牌號碼Ｂ三｜五二○○號自用小客車，行經台北縣新店市○○路與寶中路口
    ，當時該車並非由登記人即本人配偶甲○○駕駛，特此陳明」等語，雖該申訴書
    係內容及申訴人欄係以打字文字為之，而申訴人欄僅加蓋楊晉佳印文，並無甲○
    ○印文，惟查原舉發機關台北縣政府警察局收受該申訴書之後，即於九十二年一
    月二十三日以書函函覆申訴人楊晉佳，其內容略以：「台端駕駛Ｂ三｜五二○○
    號自用小客車，於九十一年十一月二日二十一時十六分許，行經台北縣新店市○
    ○路與寶中路口，遇紅燈起六秒一才超越停止線‧‧‧‧，其違規行為極為明顯
    ，依法舉發無誤，請於文到十五日內逕向裁決機關辦理結案，以共維交通安全」
    等語，此有台北縣政府警察局九十二年一月二十三日書函影本附卷可證，查依該
    書函內容臺北縣政府警察局似已受理申訴並通知違規駕駛人楊晉佳繳納罰鍰，惟
    原處分機關於九十二年三月三日裁決時卻仍以汽車所有人甲○○為受處分人，程
    序是否合法？原裁定未予審究。又申訴人甲○○於申訴書內雖以打字署名，並未
    加蓋印文，該項書狀欠缺是否得以補正？原舉發機關何以未命補正而予受理並函
    覆駕駛人楊晉佳繳納罰緩？原審未查，逕以該項申訴因抗告人未在書狀上簽名或
    蓋章，自難認抗告人已有到案表明應由處罰機關應另行通知違規駕駛人到案依法
    處理之意思，而認抗告人於原審之異議無理由予以裁定駁回，容有未當，抗告人
    提起抗告指摘及此，應認其抗告有理由，爰由本院將原裁定撤銷，發回原裁定法
    院詳為查明。
據上論結，應依道路交通案件處理辦法第二十六條，刑事訴訟法第四百十三條，裁定
如主文。
中　　　華　　　民　　　國　　九十三　　年　　　一　　　月　　　七　　　日
                              台灣高等法院交通法庭
                                  審判長法  官  陳  正  雄
                                        法  官  許  宗  和
                                        法  官  許  錦  印
右正本證明與原本無異。
不得再抗告。
                                        書記官  楊  妙  恩
中　　　華　　　民　　　國　　九十三　　年　　　一　　　月　　　七　　　日
